臺灣新竹地方法院民事裁定
109年度消債職聲免字第15號
聲  請  人  
即債務人    劉安旭即劉青江


上列當事人間消費者債務清理事件，本院裁定如下：
    主  文
聲請人即債務人劉安旭不予免責。
    理  由
一、按法院為終止或終結清算程序之裁定確定後，除法院裁定開
    始清算程序後，債務人有薪資、執行業務所得或其他固定收
    入，扣除自己及依法應受其扶養者所必要生活費用之數額後
    仍有餘額，而普通債權人之分配總額低於債務人聲請清算前
    二年間，可處分所得扣除自己及依法應受其扶養者所必要生
    活費用之數額者；抑或債務人有下列各款情形之一者：(1)
    於7年內曾依破產法或本條例規定受免責；(2)隱匿、毀損應
    屬清算財團之財產，或為其他不利於債權人之處分；(3)捏
    造債務或承認不真實之債務；(4)聲請清算前2年內，因消費
    奢侈商品或服務、賭博或其他投機行為，所支出之總額逾該
    期間可處分所得扣除自己及依法應受其扶養者所必要生活費
    用之半數，或所負債務之總額逾聲請清算時無擔保及無優先
    權債務之半數，而生開始清算之原因；(5)於清算聲請前1年
    內，已有清算之原因，而隱瞞其事實，使他人與之為交易致
    生損害；(6)明知已有清算原因之事實，非基於本人之義務
    ，而以特別利於債權人中之一人或數人為目的，提供擔保或
    消滅債務；(7)隱匿、毀棄、偽造或變造帳簿或其他會計文
    件之全部或一部，致其財產之狀況不真確；(8)故意於財產
    及收入狀況說明書為不實之記載，或有其他故意違反本條例
    所定義務之行為外，應以裁定免除債務人之債務。但債務人
    證明經普通債權人全體同意者，不在此限，消費者債務清理
    條例（下稱消債條例）第132條、第133條及第134條定有明
    文。前三條情形，法院於裁定前應依職權調查，或命管理人
    調查以書面提出報告，並使債權人、債務人有到場陳述意見
    之機會，消債條例第136條亦有明文。
二、聲請人前因有不能清償債務之情事，於民國107年3月29日具
    狀向本院聲請更生，經本院以107 年度消債更字第28號裁定
    債務人自107 年6月25日16時起開始更生程序，後以本院107
    年度司執消債更字第40號進行更生程序，因債務人所提之更
    生方案未能獲得債權人會議可決及債務人於108年9月17日到
    院稱無工作等情，依消債條例第63條第1項第8款、第64條第
    2 項第2款之規定裁定開始清算程序，並經本院以108年度消
    債清字第44 號裁定聲請人自109年6月1日16時開始清算程序
    ，復因債務人財產不敷清償清算程序之費用，而同時終止清
    算程序確定在案，業經本院依職權調閱上開案卷查明屬實。
    依首揭規定，本院應裁定是否准許債務人免責。經本院通知
    全體債權人及債務人到場及函詢各全體無擔保債權人表示意
    見，除債權人萬榮行銷股份有限公司具狀表示就債務人聲請
    免責無意見；債權人摩根聯邦資產管理股份有限公司具狀表
    示依本院職權調查認定等語，其餘債權人皆具狀表示不同意
    債務人免責。
三、經查：
(一)按法院裁定開始更生程序後，債務人免責前，法院裁定開始
    清算程序，其已進行之更生程序，適於清算程序者，作為清
    算程序之一部；其更生聲請視為清算聲請，此觀消債條例第
    78 條第1項規定自明。查本件債務人依消債條例之規定，向
    本院聲請更生，經本院前開裁定轉而進行清算程序，嗣因債
    務人財產不敷清償清算程序之費用，而同時終止清算程序確
    定在案，本件無擔保無優先債權人皆未受分配，債務人據此
    聲請免責，本院即應先審酌有無消債條例所定不免責之情形
    ，先予敘明。
(二)按法院裁定開始清算程序後，債務人有薪資、執行業務所得
    或其他固定收入，扣除自己及依法應受其扶養者所必要生活
    費用之數額後仍有餘額，始應依消債條例第133 條為不免責
    裁定之審查。據聲請人於109年7月20日具狀陳報現有固定之
    兼職工作等語（見本院卷第65 頁）。另查債務人係於107年
    3 月29日具狀聲請更生，則以聲請人聲請更生前二年計算收
    入及每月生活必要支出之時點應為105年3月份至107年2月份
    ，並據債務人聲請更生時，提出之財產及收入狀況說明書所
    記載（見本院107 年度消債更字第28號案卷第11、12頁），
    其聲請更生前二年總收入為：493,800 元（計算式：28,800
    ＋90,000＋42,000＋126,000＋207,000），另本院審認依本
    院108 年度消債清字第44號裁定以行政院主計處公告台灣省
    109 年度每人每月之必要生活費14,866元之標準，作為債務
    人目前之支出狀況，依此，則聲請人聲請清算前二年內之必
    要支出總額為356,784 元（計算式：14,866×24），是以聲
    請人於聲請更生前二年間之可處分所得為493,800 元，扣除
    其自己及扶養親屬之必要生活費356,784元後餘額為137,016
    元（計算式：493,800－356,784），而本件普通債權人於清
    算程序中之分配總額為零元，是本件債權人分配總額顯低於
    聲請人即債務人聲請更生前二年間，可處分所得扣除自己必
    要生活費用之數額，而該當消債條例第133 條規定應不免責
    之情形。聲請人又無法提出業經普通債權人同意之證明，依
    前引消債條例第133條規定，聲請人自應不予免責。
四、綜上所述，聲請人於開始清算後有固定收入，於扣除自己及
    依法應受其扶養者所需必要生活費用後，仍有餘額，而普通
    債權人依清算程序受分配之總額，低於聲請人於聲請清算前
    二年間可處分所得扣除自己及受其扶養者所必要生活費用之
    數額，依消債條例第133條前段規定，應為不免責之裁定，
    聲請人復未經普通債權人同意其免責，情節又非屬輕微，無
    例外得以免責之情事，揆諸上開規定，聲請人應不予免責，
    爰裁定如主文。至債務人受不免責之裁定確定後，繼續清償
    本件之債權人達消債條例第141條所規定之數額，即前述之1
    37,016元，得再聲請法院裁定免責，附此敘明之。
五、爰裁定如主文。
中    華    民    國   109    年   12     月    31    日
                  民事第一庭法　　　官　楊明箴
以上正本係照原本作成。
如不服本裁定，應於裁定送達後10日內，以書狀向本院提出抗告
，並繳納抗告費新臺幣1千元。
中　　華　　民　　國　　109 　年　　12　　月　　31　　日
                            書　記　官　劉亭筠